【裁判字號】    95,訴,219
【裁判日期】    950714
【裁判案由】    祭祀公業
【裁判全文】
臺中高等行政法院裁定
                                     95年度訴字第00219號
原      告  甲○○
訴訟代理人  丁○○
被      告  臺中縣梧棲鎮公所
代  表  人  乙○○
訴訟代理人  丙○○
上列當事人間因祭祀公業事件，原告不服臺中縣政府中華民國95
年4月20日府訴委字第0950108454號訴願決定，提起行政訴訟，
本院裁定如下：
    主  文
原告之訴駁回。
訴訟費用由原告負擔。
    理  由
一、本件訴外人陳廷滄於民國（以下同）83年10月3日向被告申
    請公告祭祀公業陳尚派下員，經被告於同年12月29日以梧鎮
    民字第14889號函公告徵求異議，原告之子即原告現之訴訟
    代理人丁○○、訴外人蔡孟杰及陳文同等18人分別提出異議
    ，案經申報人陳廷滄提出申復後，被告將申復書轉知異議人
    丁○○後，丁○○即向台灣台中地方法院提起民事訴訟，請
    求判決確認原告等7人對祭祀公業陳尚財產有派下權存在，
    原告亦聲請參加該訴訟。丁○○對被告上開公告，同時亦向
    台灣省政府提起訴願。嗣民事部分案經台灣台中地方法院以
    83年度訴字第1911號及台灣高等法院台中分院以84年度上字
    第300號判決駁回上訴，並經最高法院以85年度台上字第786
    號裁定駁回上訴確定在案。行政救濟部分，分經台灣省政府
    以84年7月8日府訴字委字第169769號訴願決定及同府84年9
    月16日84府訴三字第161948號再訴願決定駁回，暨前行政法
    院（現改制為最高行政法院）於85年8月22日以85年度裁字
    第1154號判決駁回原告之訴確定。被告於民事訴訟及行政訴
    訟均判決駁回原告之訴確定後，即於85年9月30日以85梧鎮
    民字第11454號函復陳廷滄，就其函送祭祀公業陳尚之派下
    全員名冊、系統表等資料備查案，准予備查，至於規約書條
    文不完整且未蓋派下員私章部分，退還補正再送。原告不服
    被告上開書函，復提起訴願、再訴願及行政訴訟，案經最高
    行政法院於90年1月4日以90年度裁字第6號裁定駁回原告之
    訴。嗣陳廷滄就派下員未蓋私章為被告退還部分，於補蓋章
    後，再報請被告核備，被告於85年8月9日以85梧鎮民字第
    9404號函發給陳廷滄派下證明，原告不服該書函，提起訴願
    、經台中縣政府於88年7月22日以88府訴字第212556號訴願
    決定駁回，原告提起再訴願，亦經台灣省政府於88年9月16
    日以88府訴字第159658號再訴願決定駁回確定。其後原告又
    向台中縣政府提起訴願，請求嚴懲梧棲鎮公所不法之承辦員
    ，案經台中縣政府於88年7月19日以88府委字第209651號訴
    願決定駁回，原告不服提起再訴願，亦經台灣省政府於88年
    11月11日以88府訴字第161135號再訴願決定駁回確定在案。
    其後原告復於94年9月29日向被告提出舉發書，94年10月3日
    向被告提出再重為審查與更正登記申請狀，經被告於94年10
    月21日以5梧鎮民字第0940015159號函復原告略稱，有關該
    案本所均依祭祀公業土地清理辦法及要點規定辦理，另按內
    政部70年5月22日台內民字第22424號函規定，受理機關只作
    形式審查，不在實質加以審查，並在公告搞加註：「．．．
    內容如有不實，概由申報人負責」，故本所並無台端所陳違
    失情事。檢送解釋令乙份，台端如仍有異議請依祭祀公業土
    地清理要點第21點規定逕向法院起訴等語。原告收受被告上
    開復函後，於94年10月24日向被告提出再重新審查資格申請
    書，被告於94年11月7日以梧鎮民字第0940016368號函復原
    告略稱，有關該案本所94年10月21日梧鎮民字第0940015159
    號函復在案。原告不服提起訴願，經台中縣政府於95年4月
    20日以府訴委字第0950108454號訴願決定駁回，原告仍不服
    提起本訴。
二、按原告之訴，有事件不屬行政法院之權限者，行政法院應以
    裁定駁回之。次按祭祀公業派下成員如何，係屬私權之爭執
    ，民政機關所為登記，僅有行政管理之形式效力，並無實質
    之確定力，派下成員中，如有人認為公告中之他成員非屬派
    下成員，而獲公告為派下成員；或有人認其係屬派下，而未
    被公告為派下，均屬私權爭執，應向民事法院起訴請求判決
    確認其派下資格，如獲勝訴判決確定，始得檢具確定確定判
    決，申請民政機關更正登記，此為法理上之當然解釋，且祭
    祀公業土地清理要點第21點亦規定：「管理人、派下員或利
    害關係人，對於祭祀公業申報或備查事項，或土地登記事項
    有異議者，除依本要點規定之程序辦理外，得逕向法院起訴
    。」本件依訴外人陳廷滄向被告申報之祭祀公業陳尚派下名
    冊，並無原告其人，原告如認其屬祭祀公業陳尚派下成員，
    自應向民事法院提起確認訴訟，如獲勝訴判決確定，被告始
    得據以更正該派下名冊。原告竟不此之圖，反覆向被告申請
    重為審查與更正登記，被告因原告申請事項非屬其職權，先
    以94年10月21日梧鎮民字第0940015159號函復原告略稱，有
    關該案本所均依祭祀公業土地清理辦法及要點規定辦理，且
    依內政部70年5月22日台內民字第22424號函規定，受理機關
    只作形式審查，不在實質加以審查，並無台端所陳違失情事
    ，檢送解釋令乙份，台端如仍有異議請依祭祀公業土地清理
    要點第21點規定逕向法院起訴等語。嗣原告復申請被告重為
    審查，被告以94年11月7日梧鎮民字第0940016368號函復原
    告稱，有關該案，本所94年10月21日梧鎮民字第0940015159
    號函復在案等語。經核於法並無不合。訴願決定以原告對被
    告公告祭祀公業派下名冊如有異議，應循民事訴訟途逕解決
    ，案非屬訴願範圍，且原告反覆申請被告重新審理，亦有違
    一事不再理之原則，而為不受理之決定，亦稱允洽，原告訴
    請判決撤銷原處分及訴願決定，因原告請求之事項，係屬民
    事審判之範圍，非屬行政法院之權限，依首開法律之規定，
    即應以裁定予駁回之。
五、依行政訴訟法第107條第1項第1款、第104條、民事訴訟法第
    95條、第78條，裁定如主文。
中    華    民    國    95    年    7    月    14    日
                 第二庭審判長法  官  王  茂  修
                             法  官  王  德  麟
                             法  官  林  金  本
以上正本證明與原本無異。
如不服本裁定，應於裁定送達後10日內以書狀敘明理由，經本院
向最高行政法院提起抗告（須依對造人數附具繕本）；並應預繳
送達用雙掛號郵票390元（34元及5元郵票各10份)。
中    華    民    國    95    年    7    月   14      日
                              書記官  林  淑  雯


司法院資訊處製作；財團法人民間司法改革基金會備份。
